【裁判字號】    98,訴緝,23
【裁判日期】    981218
【裁判案由】    違反槍砲彈藥刀械管制條例
【裁判全文】
臺灣士林地方法院刑事判決             98年度訴緝字第23號
    公  訴  人  臺灣士林地方法院檢察署檢察官
    被      告  李文量
    選任辯護人  鄭凱鴻律師
上列被告因違反槍砲彈藥刀械管制條例案件，經檢察官提起公訴
（91年度偵字第7333號），本院判決如下：
    主  文
李文量無罪。
    理  由
一、公訴意旨略以：被告李文量前於民國83年6 月間因施用毒品
    案件，經臺灣板橋地方法院以83年度訴字第2091號判處有期
    徒刑3 年4 月，再經臺灣高等法院以84年度上訴字第58號判
    決駁回上訴確定，嗣於88年8 月31日假釋期滿，以已執行論
    ，詎李文量猶不知悔改，明知未經許可，不得無故持有槍砲
    彈藥刀械管制條例所列管之具有殺傷力之手槍，竟仍持有具
    有殺傷力之史密斯制式點22左輪手槍1 支及具有殺傷力之口
    徑0.22吋制式子彈8 顆（已鑑定試射2 顆），嗣於91年7 月
    10日16時許，因何坤林（業經檢察官為不起訴處分）在臺北
    市○○區○○路3 段240 巷某廢棄工寮內為警查獲持有第一
    、二級毒品（何坤林毒品部分另案偵辦）後，於同月11日凌
    晨0 時30分許，帶同員警轉往臺北市○○區○○路19號4 樓
    之2 住處搜索時，適李文量攜帶上開槍彈前往該址，並將第
    一級毒品海洛因注射針筒插在臀部，正在施打何坤林所有置
    於上址住處之毒品（李文量毒品部分另案偵辦）時，為警當
    場查獲，並扣得上開槍彈，因認被告涉犯槍砲彈藥管制條例
    第7 條第4 之未經許可持有手槍罪嫌，及同條例第12條4 項
    之未經許可持有子彈罪嫌。
二、按犯罪事實應依證據認定之，無證據不得認定犯罪事實；又
    不能證明被告犯罪者，法院應諭知無罪之判決，刑事訴訟法
    第154 條第2 項、第301 條第1 項分別定有明文。次按認定
    不利於被告之事實，須依積極證據，茍積極證據不足為不利
    於被告事實之認定時，即應為有利於被告之認定，更不必任
    何有利之證據；而刑事訴訟法上所謂認定犯罪事實之積極證
    據，係指適合於被告犯罪事實認定之積極證據而言，雖不以
    直接證據為限，間接證據亦包括在內，然而無論直接或間接
    證據，其為訴訟上之證明，須於通常一般之人均不致有所懷
    疑，而得確信其為真實之程度者，始得據為有罪之認定，倘
    其證明尚未達到此一程度，而有合理之懷疑存在而無從使事
    實審法院得有罪之確信時，即應由法院為諭知被告無罪之判
    決（最高法院40年臺上字第86號、30年上字第816 號、29年
    上字第3105號、76年臺上字第4986號判例意旨參照）。
三、本件公訴人認被告李文量涉犯未經許可持有手槍及子彈罪嫌
    ，無非係以證人何坤林、何清坤、吳欣文及范昌平之證述，
    扣案之手槍1 支及子彈8 顆（已鑑定試射2 顆），及卷附內
    政部警政署刑事警察局之槍彈鑑定書等，為其主要論據。訊
    據被告堅詞否認有何未經許可持有手槍及子彈犯行，辯稱：
    91年7 月10日伊從下午1 、2 點就開始打電話聯絡何坤林想
    買海洛因，他起先說在台中，晚上8 、9 點又說在桃園，直
    到晚上11點多伊才聯絡到他，他叫伊直接到他士林夜市租屋
    處，伊以前有去過，所以知道那裡，伊到的時候門沒有關，
    伊直接走進去，當時何坤林正在沖澡，他跟伊說海洛因已經
    包好1 包放在抽屜裡，叫伊自己去拿，伊直接去抽屜拿海洛
    因，針筒也放在裡面，伊進門後跟在浴室的何坤林講話時，
    看到槍彈很整齊的放在桌上，但是伊因為毒癮發作很不舒服
    ，所以沒有特別去管它，伊將海洛因放在針筒裡，加了水剛
    要打時，員警就衝出來將伊壓制在地上，針筒就插到伊的臀
    部，扣案槍彈不是伊的等語。
四、經查：
(一)、證據能力：
    本判決所引證人何坤林、何清坤、吳欣文及范昌平於警詢、
    偵查中之陳述，雖據被告及辯護人爭執其證據能力。惟按92
    年2 月6 日增訂公布之刑事訴訟法施行法第7 條之3 規定「
    中華民國92年1 月14日修正通過之刑事訴訟法施行前，已繫
    屬於各級法院之案件，其以後之訴訟程序，應依修正刑事訴
    訟法終結之。但修正刑事訴訟法施行前已依法定程序進行之
    訴訟程序，其效力不受影響」，亦即修正刑事訴訟法施行前
    ，已繫屬於各級法院之案件，於新法施行後，雖應依修正後
    之程序終結之，但於修正刑事訴訟法施行前，已依法踐行之
    訴訟程序（包含相關證據法則之適用），其效力均不受影響
    ，從而修正刑事訴訟法施行前依法具有證據能力之證據資料
    ，不因修正刑事訴訟法之施行變成無證據能力，但仍須依修
    正刑事訴訟法規定踐行調查證據程序，再就修正刑事訴訟法
    施行前及施行後所合法取得，均具有證據能力之證據資料，
    本於合理之心證以定其取捨（最高法院98年度臺上字第3167
    號裁判意旨參照），查本件係於前揭修正條文92年9 月1 日
    施行前之92年1 月14日繫屬於第一審法院之案件（嗣被告李
    文量經本院通緝，於98年4 月2 日緝獲），而證人何坤林、
    何清坤、吳欣文及范昌平於警詢、偵查中之陳述，均在修正
    刑事訴訟法於92年9 月1 日施行之前，依刑事訴訟法施行法
    第7 條之3 但書規定，原即具有證據能力，嗣經本院於審理
    中傳喚證人何坤林、吳欣文及范昌平到庭具結、受交互詰問
    ，何清坤則經傳、拘未到而客觀上不能受詰問，是本院業依
    修正後刑事訴訟法規定踐行調查證據程序；又證人何坤林、
    吳欣文、范昌平雖分別於審理中陳稱：伊先前在警詢或偵查
    中所為陳述，是因當初警察要求說扣案槍彈是李文量的、警
    察有對伊刑求云云（見本院98年6 月25日、98年8 月12日審
    理筆錄），然查上開人等並未明確指證所謂對其誘導、刑求
    之警察為何人，而審理中經傳訊承辦員警即證人王景祥、陳
    宗麟、謝秉憲，亦均否認查獲或製作筆錄過程中有該等情事
    ，衡以上開人等於檢察官偵訊時均未提及曾於警詢中遭警誘
    導、刑求，且何坤林亦經警移送涉嫌持有扣案槍彈罪嫌，而
    吳欣文及范昌平則於警詢中並無任何關於扣案槍彈之持有人
    為何人之陳述，上開人等此節主張顯屬虛妄，難認其等先前
    陳述有何非出於任意性而為之情形；綜上，證人何坤林、何
    清坤、吳欣文及范昌平於警詢或偵查中之陳述，均得引為本
    件認定事實之依據，合先敘明。
(二)、查１、何坤林於91年7 月10日在臺北市○○區○○路3 段24
    0 巷某廢棄工寮內為警查獲持有第一、二級毒品後，於同月
    11日凌晨0 時30分許，帶同員警前往臺北市○○區○○路19
    號4 樓之2 搜索，經警在該址查獲正將裝有第一級毒品海洛
    因之注射針筒插在臀部，施打置於該處之毒品海洛因之被告
    李文量，並在被告身旁茶几上查獲扣案槍彈等情，為被告所
    自承，並經證人何坤林及承辦員警王景祥、陳宗麟、謝秉憲
    於審理中證述在案（見本院98年6 月25日、10月7 日、11月
    19日審理筆錄），且有扣案之手槍1 支及子彈8 顆（已鑑定
    試射2 顆）可憑；而扣案之槍彈經送鑑定結果，槍枝部分認
    係仿美國SMITH &WESSON 廠口徑0.22吋轉輪手槍製造之仿造
    槍，機械性能良好，認具殺傷力，子彈部分認均係口徑0.22
    吋制式子彈，認均具殺傷力等情，亦有內政部警政署刑事警
    察局91年8 月2 日刑鑑字第0910185118號槍彈鑑定書（見偵
    查卷第74至81頁）在卷可稽。又２、臺北市○○區○○路19
    號4 樓之2 為何坤林之居處，且為吸毒者之毒窟等情，除據
    被告李文量迭供在卷（見本院98年5 月21日準備程序筆錄、
    98年11月19日審理筆錄）外，並經證人何坤林於警詢中自承
    ：（警方於今《11》日0 時30分帶同你回大東路住處意欲為
    何）是伊帶同警方回住處搜索是否有其他毒品（見91年7 月
    11日警詢筆錄），於審理中證稱：臺北市○○區○○路19號
    4 樓之2 那裡有很多人出入，那裡有很多房間，吃藥的人都
    會去那裡等情（見本院98年6 月25日審理筆錄）；證人范昌
    平於警詢及審理中證稱：何坤林只要臺北市○○區○○路19
    號4 樓之2 被警方前往緝毒時，他就立刻會逃至臺北市○○
    區○○路3 段240 巷之工寮；伊在臺北市○○區○○路19號
    4 樓之2 看過吳欣文、何清坤和李文量1 次，都是上上下下
    看過等情（見偵查卷第26頁之91年7 月11日警詢筆錄、本院
    98年8 月12日審理筆錄）；證人吳欣文於審理中證稱：伊有
    去臺北市○○區○○路19號4 樓之2 找過何坤林，伊打電話
    給何坤林，何坤林叫伊去那裡找他等情（見本院98年8 月12
    日審理筆錄）；證人即員警謝秉憲於審理中證稱：臺北市○
    ○區○○路19號4 樓之2 是何坤林親自跟警方說這是他的住
    處，查獲當日警方是針對毒品去的等情（見本院98年11月19
    日審理筆錄）；證人即員警王景祥於審理中證稱：臺北市○
    ○區○○路19號4 樓之2 是毒窟等情（見本院98年10月7 日
    審理筆錄）綦詳。
(三)、公訴人所舉之證人何坤林、何清坤、吳欣文及范昌平，雖於
    警詢、偵查中分別指證本件在臺北市○○區○○路19號4 樓
    之2 扣案的槍彈為被告李文量所有，證人何坤林於警詢及偵
    查中證稱：伊曾見過被告持該槍把玩，何清坤也知此事，警
    方查獲時，該槍是擺在桌上，一定是李文量吸食毒品時，先
    行把槍枝放在上，便於吸食；伊曾在至善路工寮看過李文量
    持有扣案手槍，他出門都隨身攜帶，當天伊被警察查獲後，
    再帶警察去士林大東路查獲李文量，是警察叫伊跟李文量約
    在臺北市○○區○○路19號4 樓之2 一起吃藥的地方，伊可
    以確定何清坤、吳欣文、范昌平3 人都看過李文量帶槍云云
    （見91年7 月11日警詢及偵訊筆錄），證人何清坤於偵查中
    證稱：伊在臺北市○○區○○路19號4 樓之2 見李文量帶過
    手槍1 、2 次，該槍是轉輪的，幾發伊不知道，就是伊在警
    局看到的那1 把云云（見91年7 月11日偵訊筆錄），證人吳
    欣文於偵查中證稱：伊在臺北市○○區○○路19號4 樓之2
    房間內看李文量拿過1 把巴掌大的手槍1 次，他一看到伊就
    把槍收起來云云（見91年7 月11日偵訊筆錄），證人范昌平
    於偵查中證稱：伊自6 月初起，曾在工寮及士林街上看過李
    文量攜帶手槍，該槍是8 發裝轉輪，約巴掌大，即扣案的那
    把云云（見91年7 月11日偵訊筆錄）。惟查，證人何坤林、
    吳欣文及范昌平於審理中經傳訊到庭進行交互詰問時均推翻
    前詞，證稱：伊不知道槍是何人的，未見過李文量持有扣案
    槍彈等語（見本院98年6 月25日、8 月12日審理筆錄），所
    述前後已有歧異；又查證人何清坤、吳欣文及范昌平於警詢
    中均未證稱見被告持有扣案槍彈，於偵查中始忽為與何坤林
    一致之陳述，其等陳述之動機顯有可疑，且依證人何清坤於
    警詢中供稱何坤林為其堂哥，證人吳欣文於警詢中供稱何坤
    林為其小時玩伴，證人范昌平於警詢中證稱：伊有幫何坤林
    運送毒品，吳欣文、何清坤也有幫何坤林運送毒品等情（均
    見91年7 月11日警詢筆錄），足見何清坤、吳欣文、范昌平
    與何坤林之關係均屬密切，並據證人范昌平於審理中證稱：
    是何坤林交代要說槍是李文量的，而且要說李文量平常就放
    在身上、曾看李文量拿過，實際上伊是在警察局看過這把槍
    ，槍放在桌上等情（見本院98年8 月12日審理筆錄），顯難
    排除上開證人為免何坤林因在其居處扣得槍彈招致事端，而
    於偵查中同何坤林均稱扣案槍彈為被告李文量持有，嗣於審
    理中因何坤林業經檢察官為不起訴處分，而推翻先前陳述之
    可能，公訴人所舉前揭證人所為不利於被告之陳述，尚非無
    瑕疵可指，無法遽為認定扣案槍彈為被告持有。
(四)、又本件查獲時，被告乃距離扣案槍彈最近之人乙情，固據證
    人即承辦員警謝秉憲於審理中證稱：伊記得是其他同仁先查
    到涉嫌毒品案件之何坤林，後來要押解他回住處實施搜索，
    一進到他的住所，就看到李文量在注射海洛因，桌上有支槍
    ，警方進去時李文量就已經在裡面，何坤林應該是其他同事
    押解，和伊等一起進去的；槍是放在沙發中間的茶几，被告
    在茶几旁邊施打等語綦詳（見本院98年11月19日審理筆錄）
    。惟查，被告於查獲當日因毒癮發作而屢與何坤林聯絡，於
    進入臺北市○○區○○路19號4 樓之2 吸毒者之毒窟後，即
    迫不及待施打毒品，於為警查獲時正將裝有第一級毒品海洛
    因之注射針筒插在臀部乙情，業據被告供述在卷，核與證人
    何坤林於審理中證稱：當天李文量自己打電話給伊，當時伊
    已被警察查獲，李文量說要「藥」，看伊有沒有地方可以拿
    ，伊說伊現在被警察查到，李文量像神經病一樣，以為伊在
    開玩笑，伊就約他到臺北市○○區○○路19號4 樓之2 一起
    吃藥的地方見面；（提示被告91年7 月11日偵訊筆錄供稱：
    伊從6 月上旬開始向何坤林拿過毒品... 伊到時手槍就在桌
    上，當時伊到場，警察就來了，伊聽說手槍是屋主的小孩放
    的... 警察到場時伊獨自1 人在現場，是伊幫警察開門的..
    ，有何意見？）李文量當時連針頭插在臀部都不清楚了，他
    怎麼跟人家說等語（見本院98年6 月25日審理筆錄）；證人
    即承辦員警王景祥、陳宗麟、謝秉憲於審理中均證述：查獲
    時注射針筒正好插在李文量身上等語（見本院98年10月7 日
    、11月19日審理筆錄）相符，被告辯稱查獲當日其因毒癮發
    作難耐，故對擺在桌上之槍彈並未在意等情，當非無據；衡
    以前揭員警證人就被告為警查獲時，究對扣案槍彈如何實施
    管領力之具體情狀，均稱無法記憶，且如前述上址為吸毒者
    之毒窟，出入人士複雜，顯難僅因查獲時被告恰在扣案槍彈
    旁，即認扣案槍彈為被告持有甚明。
(五)、至公訴人另指：證人何坤林於與本件同時查獲之另毒品案件
    ，業經法院認定其嗣後推翻警、偵訊供述之行為，係事後勾
    串迴護；被告於警詢及偵查中均未稱何坤林於其到場前早已
    在場等節。查公訴人所指何坤林另涉毒品案件，雖與本案在
    相近時間查獲，然究與本案為不同之犯罪事實，不能以之評
    價證人何坤林於本案證詞之可信性；又按事實審法院對於證
    據之取捨，依法雖有自由判斷之權，然積極證據不足證明犯
    罪事實時，被告之抗辯或反證縱屬虛偽，仍不能以此資為積
    極證據應予採信之理由（最高法院30年上字第482 號判例要
    旨參照），本件被告於審理中辯稱伊到上址時何坤林正在沖
    澡，何坤林叫伊自己去拿毒品，伊跟何坤林講話時看到槍彈
    很整齊的放在桌上云云，固與前揭證人謝秉憲於審理中證稱
    ：警方押解何坤林進去時，李文量就已經在裡面等情，及證
    人何坤林於審理中證稱：伊與警察到上址時，並未去浴室沖
    澡等語（見本院98年6 月25日、11月19日審理筆錄）未合，
    難認被告所辯此節屬實，然依上開最高法院判例意旨，仍難
    僅以被告之辯解無法成立，而遽為有罪之認定，併為敘明。
五、綜上，本件公訴人所舉之證據不足以證明被告犯罪，此外，
    本院復查無其他積極證據足資證明被告有公訴人所指未經許
    可持有手槍及子彈之犯行，揆諸前揭說明，不能證明被告犯
    罪，依法應為被告無罪之諭知。
據上論斷，應依刑事訴訟法第301 條第1 項，判決如主文。
本案經檢察官葉乃瑋到庭執行職務
中    華    民    國    98    年    12    月    18    日
                  刑事第三庭審判長法  官  李育仁
                                  法  官  劉育琳
                                  法  官  孫曉青
以上正本證明與原本無異。
如不服本判決應於收受判決後10日內向本院提出上訴書狀，並應
敘述具體理由；其未敘述上訴理由者，應於上訴期間屆滿後20日
內向本院補提理由書狀（均須按他造當事人之人數附繕本）「切
勿逕送上級法院」。
                                  書記官  李佳穎
中    華    民    國    98    年    12    月     18    日

司法院資訊處製作；財團法人民間司法改革基金會備份。
